臺灣新北地方法院刑事判決
111年度審交易字第486號
公  訴  人  臺灣新北地方檢察署檢察官
被      告  林聖澤



上列被告因過失傷害案件，經檢察官提起公訴（111年度偵字第9
374號），被告於準備程序中就被訴事實為有罪之陳述，本院裁
定進行簡式審判程序，茲判決如下：
    主  文
林聖澤汽車駕駛人，無駕駛執照駕車因而過失傷害人，處拘役伍
拾日，如易科罰金，以新臺幣壹仟元折算壹日。
    事  實
一、林聖澤明知其未考領本國之汽車駕駛執照，仍於民國110年3
    月28日14時40分許，駕駛車牌號碼0355-MT號自小客車沿新北
    市蘆洲區永樂街往光榮路方向行駛，行經新北市蘆洲區長榮路與
    永樂街口時，本應注意轉彎車輛應禮讓直行車輛行駛，而依當時
    天候晴、日間自然光線、柏油路面乾燥、無缺陷、無障礙物
    、視距良好，並無不能注意之情事，竟疏未注意及此貿然左
    轉，適有吳昌易騎乘車牌號碼MWR-2291號普通重型機車搭載
    劉又慈沿同市區光榮路往永樂街方向行駛至此，兩車因而發生
    碰撞，致吳昌易受有左側前臂撕裂傷、右側膝蓋擦挫傷等傷
    害；劉又慈受有左側上臂擦傷、左側髖部鈍傷、左側肩膀擦
    挫傷等傷害。林聖澤於肇事後停留於現場，在有偵查犯罪職
    權之公務員或機關知悉其犯行前，即向據報前來現場處理之
    警員承認肇事並接受裁判。
二、案經吳昌易、劉又慈訴由新北市政府警察局蘆洲分局報告臺
    灣新北地方檢察署檢察官偵查起訴。
    理  由
一、按除被告所犯為死刑、無期徒刑、最輕本刑為3 年以上有期
    徒刑之罪或高等法院管轄第一審案件者外，於第一次審判期
    日前之準備程序進行中，被告先就被訴事實為有罪之陳述時
    ，審判長得告知被告簡式審判程序之旨，並聽取當事人、代
    理人、辯護人及輔佐人之意見後，裁定進行簡式審判程序，
    刑事訴訟法第273 條之1 第1 項定有明文。本件被告所犯係
    死刑、無期徒刑、最輕本刑為3 年以上有期徒刑以外之罪，
    其於準備程序中就被訴事實為有罪之陳述，經本院告知簡式
    審判程序之旨，並聽取公訴人及被告之意見後，認宜進行簡
    式審判程序，爰依上開規定裁定行簡式審判程序。
二、上揭事實，業據被告於偵查、本院準備程序及審理時均坦承
    不諱，核與告訴人吳昌易、劉又慈於警詢及偵查中之指述情
    節相符，並有道路交通事故現場圖、道路交通事故調查報告
    表（一）（二）、現場照片、監視器翻拍照片、新北市政府
    警察局舉發違反道路交通管理事件通知單在卷可稽，被告之
    自白堪予採信。且按轉彎車應讓直行車先行，道路交通安全
    規則第102 條第1 項第7 款定有明文，而依卷附道路交通事
    故調查報告表（一）所示，本案事故發生時，天候晴、日間
    自然光線、柏油路面乾燥、無缺陷、無障礙物、視距良好，
    並無不能注意之情事，被告未禮讓直行車先行而貿然左轉顯
    有過失，告訴人2 人因被告之過失行為受有如事實欄所示之
    傷害等情，亦有新光醫療財團法人新光吳火獅紀念醫院新乙
    診字第2021012529E號、新乙診字第2021012528E號乙種診斷
    證明書在卷可資佐證，被告之過失駕駛行為與告訴人2 人所
    受傷害結果間，顯有相當因果關係，本件事證明確，被告犯
    行應堪認定。
三、按汽車駕駛人，無駕駛執照駕車、酒醉駕車、吸食毒品或迷
    幻藥駕車、行駛人行道或行經行人穿越道不依規定讓行人優
    先通行，因而致人受傷或死亡，依法應負刑事責任者，加重
    其刑至二分之一，道路交通管理處罰條例第86條第1 項定有
    明文。經查，被告所為如事實欄所示之過失傷害犯行時並未
    領有合格汽車駕駛執照，有公路監理電子閘門（證號查詢汽
    車駕駛人）在卷可憑（見偵查卷第73頁），竟仍無照駕車上
    路，因而致告訴人受傷，則其所犯過失傷害罪自應依上開規
    定加重其刑。復按刑法總則之加重，係概括性之規定，所有
    罪名均一體適用；刑法分則之加重，係就犯罪類型變更之個
    別犯罪行為予以加重，成為另一獨立之罪名；道路交通管理
    處罰條例第86條第1 項關於汽車駕駛人，無駕駛執照駕車、
    酒醉駕車、吸食毒品或迷幻藥駕車、行駛人行道或行經行人
    穿越道不依規定讓行人優先通行，因而致人受傷或死亡，依
    法應負刑事責任者，加重其刑至二分之一之規定，係就刑法
    過失傷害罪之基本犯罪類型，對於加害人為汽車駕駛人，於
    從事駕駛汽車之特定行為時，或於行駛人行道、行經行人穿
    越道之特定地點，不依規定讓行人優先通行，因而致人受傷
    或死亡之特殊行為要件予以加重處罰，已就原犯罪類型變更
    之個別犯罪行為予以加重，而成另一獨立之罪名，自屬刑法
    分則加重之性質（最高法院92年度第1 次刑事庭會議決議、
    99年度台非字第198 號判決意旨參照）。是核被告所為，係
    犯道路交通管理處罰條例第86條第1 項、刑法第284 條前段
    之汽車駕駛人，無駕駛執照駕車，因而犯過失傷害罪，並應
    依前揭道路交通管理處罰條例之規定加重其刑。又被告此一
    過失行為，同時致告訴人2 人受有傷害，係一行為觸犯二過
    失傷害罪名，為同種想像競合犯，依刑法第55條規定，應從
    一重處斷。再被告於肇事後，在有偵查權限之警察機關尚不
    知何人為肇事者前，留在現場並主動向據報前來處理之員警
    坦承肇事，而自首並接受裁判，有道路交通事故肇事人自首
    情形記錄表1 紙附卷可佐（見偵查卷第67頁），符合自首要
    件，爰依刑法第62條前段規定，減輕其刑，並依法先加後減
    。爰審酌被告之素行、智識程度、家庭經濟狀況、過失程度
    、告訴人等所受傷害之情形，以及迄今仍未與告訴人等達成
    和解賠償損害之犯後態度等一切情狀，量處如主文所示之刑
    ，並諭知易科罰金之折算標準，以資懲儆。
據上論斷，應依刑事訴訟法第273 條之1 第1 項、第299 條第1
項前段，道路交通管理處罰條例第86條第1 項，刑法第284 條前
段、第55條、第62條前段、第41條第1 項前段，刑法施行法第1
條之1 第1 項，判決如主文。
本案經檢察官黃彥琿提起公訴，檢察官陳漢章到庭執行職務。
中　　華　　民　　國　　111 　年　　7 　　月　　14　　日
                  刑事第二十四庭  法  官  徐子涵
上列正本證明與原本無異。
如不服本判決，應於判決送達後20日內敘明上訴理由，向本院提
出上訴狀 (應附繕本) ，上訴於臺灣高等法院。其未敘述上訴理
由者，應於上訴期間屆滿後20日內向本院補提理由書「切勿逕送
上級法院」。
                                  書記官　游士霈
中　　華　　民　　國　　111 　年　　7 　　月　　14　　日
附錄本案論罪科刑法條全文：
中華民國刑法第284條
因過失傷害人者，處1 年以下有期徒刑、拘役或10萬元以下罰金
；致重傷者，處3 年以下有期徒刑、拘役或30萬元以下罰金。